【裁判字號】    92,上易,980
【裁判日期】    920708
【裁判案由】    侵占
【裁判全文】
臺灣高等法院臺中分院刑事判決                    九十二年度上易字第九八號
    上  訴  人
    即  被  告  乙○○
右上訴人因侵占案件，不服臺灣臺中地方法院九十一年度易字第二五九一號中華民國
九十二年四月八日第一審判決（起訴案號：臺灣臺中地方法院檢察署九十一年度偵字
第二七八號），提起上訴，本院判決如左：
    主      文
上訴駁回。
    事      實
一、乙○○曾於民國（下同）八十一年七月六日因侵占案件，經法院判處有期徒刑八
    月，緩刑四年確定，再於八十三年間、八十四年間分別因竊盜、詐欺、偽造有價
    證券、偽造文書等案件，各經法院判處有期徒刑六月、五月、三年二月、五月確
    定，且於八十四年三月二十七日經原審法院裁定應執行有期徒刑四年二月。前開
    緩刑之宣告，亦於八十四年間經撤銷，應執行之有期徒刑八月，與前開四年二月
    之有期徒刑，合併執行至八十八年四月十六日始執行完畢，仍不知悔改，而於九
    十年九月六日上午，在台中市○○區○○路一段五十巷四十七號愛美兒幼稚園內
    ，向該幼稚園之負責人甲○○借得甲○○所有ＪＶＣ數位攝影機一台使用後，竟
    於當日下午萌生不法所有之意圖，將該攝影機侵占入已，離開前開工作地點，不
    告而別。
二、案經甲○○訴請台中市警察局第五分局報請臺灣臺中地方法院檢察署檢察官偵查
    起訴。
    理      由
一、訊據被告乙○○坦承持有前開攝影機，惟辯稱：伊於九十年九月六日借得攝影機
    之後，即因使用不當而致攝影機有損害，因沒錢修理，並無不告而別，而於六、
    七天之內即賠一台新的攝影機給甲○○，沒有不法所有之意圖云云。惟查：被告
    於九十年九月六日借得前開數位攝影機之後，於下午即不告而別，甲○○提出告
    訴後，被告始於其後購買一台新的攝影機交還甲○○，業據被害人甲○○於偵查
    中及原審審理時指訴歷歷，並有九十一年一月一日之和解同意書一紙附卷可憑，
    雖被告乙○○辯稱該攝影機係損壞才沒有拿出來還給被害人，核與證人李政憲到
    庭結證稱：「數位攝影機是壞掉沒錯，壞掉有給我看一下，沒有幾天我就和安親
    班負責人聯絡」等語相符，惟前開證人結證稱：「我跟安親班負責人講壞掉了想
    要買一部新的給他，這個距離他拿給我看沒有幾天，不到十天，後來是他買一台
    新的，我會錢借錢給他買，被告拿給負責人，距離我跟負責人連繫之時間只有前
    後幾天，不到十天」等語，再參酌被害人陳稱：「（被告）於我幼稚園任職，於
    九十年九月六日十六時許向我借用數位攝影機，在幼稚園操作使用後，即私自帶
    走，亦未向我辭職，至今都未聯絡說明」，「（被告）於九十年九月六日十七時
    許即不見蹤影」（見偵查卷第八頁），「他（指被告）離開當天，我們就有去警
    察局報案，這中間我們有去找他，差不多一個月之後，他透過朋友跟我們聯絡，
    他說他現在沒錢還，他有說攝影機他要還，但是沒有說壞掉˙˙˙」（見原審卷
    第四十八頁），堪信被告委託友人處理之時間是在被害人提出告訴後大約一個月
    左右之時間，依被告委託友人處理本案和解事宜之時間、被告九十年九月六日不
    告而別之事實及被告不能交待原攝影機目前所在之處等情，堪信被告對該攝影機
    有不法所有之意圖，被告犯行堪以認定。
二、核被告所為係犯刑法第三百三十五條第一項之侵占罪。公訴人雖以被告職司安親
    班主任，向負責人借得攝影機使用，認該攝影機屬於被告業務上所持有之物，而
    論以刑法第三百三十六條第二項之業務侵占罪。惟查本件攝影機是被告私下向幼
    稚園之負責人甲○○借得，係被告自己想要拍攝小朋友之活動情形，並非甲○○
    交待被告拍攝，業據被害人甲○○到庭指述明確，堪信本件攝影機並非被告業務
    上所持有之物，公訴人論以刑法第三百三十六條第二項之罪，容有誤會，起訴法
    條應予變更。查被告曾於八十一年七月六日因侵占案件，經法院判處有期徒刑八
    月，緩刑四年確定，再於八十三年間、八十四年間分別因竊盜、詐欺、偽造有價
    證券、偽造文書等案件，各經法院判處有期徒刑六月、五月、三年二月、五月確
    定，且於八十四年三月二十七日經原審法院裁定應執行有期徒刑四年二月。前開
    緩刑之宣告，亦於八十四年間經撤銷，應執行之有期徒刑八月，與前開四年二月
    之有期徒刑，合併執行至八十八年四月十六日始執行完畢，有台灣台中地方法院
    檢察署刑案資料查註紀錄表及台灣高等法院被告全國前案紀錄表各一份附卷可憑
    ，五年內再犯本件有期徒刑以上之罪，為累犯，依法加重其本刑。原審依刑法第
    三百三十五條第一項、第四十一條第一項前段、第四十七條，罰金罰鍰提高標準
    條例第一條前段、第二條，審酌被告素行不良，本案犯罪之手段、目的，侵占之
    財物價值，犯後之態度及被害人表示不願追究等一切情狀，量處如原審主文所示
    之刑，並諭知易科罰金之折算標準，核無不合。被告上訴仍執前詞，否認犯罪，
    自不足採。本件上訴為無理由，應予駁回。
三、據上論斷，應依刑事訴訟法第三百六十八條，判決如主文。
本案經檢察官丙○○到庭執行職務。
中      華      民      國      九十二     年     七      月     八     日
                                臺灣高等法院臺中分院刑事第三庭
                                      審判長法  官  陳  朱  貴
                                            法  官  廖  柏  基
                                            法  官  劉  連  星
右正本證明與原本無異。
不得上訴。
                                            書記官  李  妍  嬅
中      華      民      國      九十二     年     七      月     八     日
附錄論罪科刑法條：
刑法第三百三十五條：
意圖為自己或第三人不法之所有，而侵占自己持有他人之物者，處五年以下有期徒刑
、拘役或科或併科一千元以下罰金。
前項之未遂犯罰之。
                        Ｒ


司法院資訊處製作；財團法人民間司法改革基金會備份。
